臺灣彰化地方法院民事裁定
111年度監宣字第283號
聲  請  人  黃進祥  




相  對  人  黃進財  

關  係  人  黃震紳  

上列聲請人聲請監護宣告事件，本院裁定如下：
    主  文
宣告黃進財（男、民國00年00月00日生、身分證統一編號：Z000
000000號）為受監護宣告之人。
選定黃進祥（男、民國00年00月00日生、身分證統一編號：Z000
000000號）為受監護宣告之人之監護人。
指定黃震紳（男、民國00年0月00日生、身分證統一編號：Z0000
00000號）為會同開具財產清冊之人。
程序費用由受監護宣告之人負擔。
    理  由
一、聲請意旨略以：相對人黃進財為聲請人黃進祥同父異母之兄
    ，長期有智能障礙，經秀傳醫療社團法人秀傳紀念醫院診斷
    為「妄想型思覺失調症、中度智能不足」，認知功能退化，
    總智商為52，不能為健全之意思表示或受意思表示，無法處
    力自己事務、財務等狀況。又相對人本與父親黃共深共同生
    活並受其照顧，相對人之母則自其年幼時因離婚離家，迄今
    從未聯絡；惟父親黃共深於110年間健康惡化，無法自理生
    活，聲請人因而將相對人接回同住並照顧其生活。嗣聲請人
    父親黃共深於111年4月2日死亡，聲請人為繼續照顧相對人
    且減省開支，近日遷至彰化縣○○鄉○○村○○路○段00號房屋與
    相對人共同生活。兩造父親黃共深已去世，而相對人之母亦
    無從聯絡，迄今有與相對人往來之親屬，僅有聲請人與三叔
    即關係人黃震紳，聲請人遂請託關係人黃震紳擔任本件會同
    開具財產清冊之人並獲同意；而照顧相對人之人僅有聲請人
    ，由其擔任監護人應屬適當，否則亦無其他合適之親屬有意
    願承擔此責任。加之有辦理父親黃共深繼承事宜所需。爰此
    依法聲請對相對人為監護之宣告，並請求選定聲請人為監護
    人，同時指定相對人之叔父即關係人黃震紳為會同開具財產
    清冊之人等語。
二、按對於因精神障礙或其他心智缺陷，致不能為意思表示或受
    意思表示，或不能辨識其意思表示之效果者，法院得因本人
    、配偶、四親等內之親屬、最近一年有同居事實之其他親屬
    、檢察官、主管機關或社會福利機構之聲請，為監護之宣告
    ，民法第14條第1項定有明文。次按受監護宣告之人應置監
    護人。法院為監護之宣告時，應依職權就配偶、四親等內之
    親屬、最近一年有同居事實之其他親屬、主管機關、社會福
    利機構或其他適當之人選定一人或數人為監護人，並同時指
    定會同開具財產清冊之人。法院為前項選定及指定前，得命
    主管機關或社會福利機構進行訪視，提出調查報告及建議。
    監護之聲請人或利害關係人亦得提出相關資料或證據，供法
    院斟酌。法院選定監護人時，應依受監護宣告之人之最佳利
    益，優先考量受監護宣告之人之意見，審酌一切情狀，並注
    意下列事項：1.受監護宣告之人之身心狀態與生活及財產狀
    況。2.受監護宣告之人與其配偶、子女或其他共同生活之人
    間之情感狀況。3.監護人之職業、經歷、意見及其與受監護
    宣告之人之利害關係。4.法人為監護人時，其事業之種類與
    內容，法人及其代表人與受監護宣告之人之利害關係。民法
    第1110條、第1111條、第1111條之1分別定有明文。再按監
    護宣告之裁定，於裁定送達或當庭告知法院選定之監護人時
    發生效力；監護宣告裁定經廢棄確定前，監護人所為之行為
    ，不失其效力，家事事件法第169條第1項、第170條第1項分
    別定有明文。
三、查聲請人主張之事實，業據其提出戶籍謄本、秀傳醫療社團
    法人秀傳紀念醫院診斷證明書為證。又經本院在鑑定人衛生
    福利部彰化醫院（下稱彰化醫院）李景嶽醫師前訊問相對人
    ，相對人於本院點呼時有反應，並能識別聲請人及父母現況
    ，但對於訊問其身分證號碼及簡易算數等問題時，尚無法為
    正確回答，有本院訊問筆錄在卷可按。再經本院囑託該院為
    鑑定，鑑定結果認：「醫學上的診斷：診斷名：思覺失調症
    。障礙程度：重度」、「日常生活狀況：個案目前在彰化縣
    線西鄉老家與案弟同住，由案弟準備三餐、及提供生活所需
    物品。個案可以言語與其進行少部分之溝通，但多數時間都
    獨處或自行漫步，不會幫做家務，少有社交互動，不會自行
    使用金錢購物，個人衛生則需他人督促。近兩年案弟有申請
    長照人員每週3次、每次2小時之居家服務，來協助個案之沐
    浴清潔及更衣等個人基本衛生。個案注意力常分散、時有自
    語自笑及自比手勢行為，自我照顧不能。」、「精神狀態：
    1.意識/溝通性：清醒/言語常簡短或迂迴反覆，尚能書寫自
    己姓名，但溝通性不佳；2.記憶力：不佳（例如：只記得生
    日、但不記得身分證號、也明顯記錯目前歲數）；3.定向力
    ：對家人及地點尚能正確回答、對時間則錯誤；4.計算能力
    ：簡單加減計算尚能正確回答、稍複雜之計算則不能；5.理
    解‧判斷力：差（例如：案家門口有放兩大袋蒜頭，個案回
    答是買來要煮菜用的、但其實是案弟所種收成待銷售的；又
    如：個案無法回答自己是否有財產？）；6.現在性格特徵：
    退化自閉；7.其他（氣氛‧感情狀態‧幻覺‧妄想‧異常行動等
    ）：情感平淡、但有時傻笑。目前思考顯較鬆散且內容貧乏
    ；8.智能檢查‧心理學檢查：難以配合施測。（已領有中度
    等級之身心障礙證明）。」、「有關判斷能力判定之意見：
    不能管理處分自己財產」、「回復可能性說明：回復可能性
    ：低。」、「鑑定判定：1.基於受鑑定人有思覺失調症，其
    程度重大，不能管理處分自己的財產，回復之可能性低。2.
    思覺失調症之程度，可為監護宣告。不能為意思表示或受意
    思表示，不能辨識其意思表示之效果」等語，有彰化醫院民
    國111年9月19日彰醫精字第1110500414號公函所附成年監護
    （輔助）鑑定書在卷可稽，堪認相對人因思覺失調症，致不
    能為意思表示或受意思表示，亦不能辨識其意思表示之效果
    。從而，本件聲請為有理由，應予准許，爰宣告相對人為受
    監護宣告之人。
四、本件相對人業經監護宣告，揆諸前揭規定，自應為其選定監
    護人及指定會同開具財產清冊之人。本件相對人無配偶及直
    系血親卑親屬，父親黃共深、母親曾彩雲均已歿，最近親屬
    則為手足即聲請人，有戶籍資料及戶役政資訊網站查詢-親
    等關聯（一親等）在卷可憑。又依聲請人所提出之同意書所
    載，相對人之叔父即關係人黃震紳同意由聲請人擔任相對人
    之監護人，並以其為會同開具財產清冊之人；而聲請人亦同
    意由關係人黃震紳擔任會同開具財產清冊之人。本院審酌上
    開事證，認聲請人為相對人之手足，關係人黃震紳為相對人
    之叔父，兩人與相對人關係非常密切，應能適切照護相對人
    ，且其二人互推為監護人、會同開具財產清冊之人，由渠等
    分別擔任相對人之監護人及會同開具財產清冊之人，應符合
    相對人之最佳利益，爰裁定如主文第2、3項所示。
五、末按民法第1113條準用同法第1099條、第1099條之1等規定
    ，於監護開始時，監護人對於受監護宣告之人之財產，應會
    同關係人黃震紳於2個月內開具財產清冊，並陳報法院，於
    開具完成並陳報法院前，監護人對於受監護宣告之人之財產
    ，僅得為管理上必要之行為，併此指明。
六、依家事事件法第164條第2項，裁定如主文。
中　　華　　民　　國　　111 　年　　9 　　月　　30　　日
                  家事法庭    法  官  梁晉嘉
以上正本係照原本作成。
如對本裁定抗告，須於裁定送達後10日內向本院提出抗告狀，並
繳納抗告費新臺幣1千元。 
中　　華　　民　　國　　111 　年　　9 　　月　　30　　日
                              書記官  許喻涵